臺灣板橋地方法院刑事判決　　　　　　 100年度易字第2489號
公　訴　人　臺灣板橋地方法院檢察署檢察官
被　　　告　陳竫舜原名陳明遠.
上列被告因違反毒品危害防制條例案件，經檢察官提起公訴（10
0 年度撤緩毒偵字第60號），經本院裁定進行簡式審判程序，判
決如下：
    主  文
陳竫舜施用第二級毒品，處有期徒刑月，如易科罰金，以新臺
幣壹仟元折算壹日。扣案甲基安非他命（驗餘淨重零點零伍玖捌
公克），沒收銷燬之；包裝上開甲基安非他命之外包裝袋壹個及
吸食器壹組，均沒收。又施用第二級毒品，處有期徒刑月，如
易科罰金，以新臺幣壹仟元折算壹日。扣案甲基安非他命殘渣袋
拾貳個內之甲基安非他命殘渣，沒收銷燬之；甲基安非他命殘渣
袋拾貳個及吸食器壹組，均沒收。應執行有期徒刑伍月，如易科
罰金，以新臺幣壹仟元折算壹日。扣案甲基安非他命（驗餘淨重
零點零伍玖捌公克）及甲基安非他命殘渣袋拾貳個內之甲基安非
他命殘渣，均沒收銷燬之；包裝上開甲基安非他命之外包裝袋壹
個、甲基安非他命殘渣袋拾貳個及吸食器貳組，均沒收。
    事  實
一、陳竫舜（原名陳明遠）基於施用第二級毒品甲基安非他命之
    犯意，分別為以下犯行：（一）於民國99年1 月17日下午7
    時許，在（改制前）臺北縣蘆洲市○○街70號1 樓某友人租
    屋處，以將甲基安非他命置於吸食器內燒烤產生煙霧吸食之
    方式，施用甲基安非他命1 次。嗣於99年1 月19日下午8 時
    許，在上址地點因遭警查獲其所有施用剩下之甲基安非他命
    1 包（淨重0.06公克）及其所有吸食器1 組，始悉上情。（
    二）另於99年2 月3 日下午4 、5 時許，在（改制前）臺北
    縣蘆洲市○○路某友人住處，以將甲基安非他命置於吸食器
    內燒烤產生煙霧吸食之方式（起訴書原僅載「99年2 月5日
    上午11時許、經警採集尿液前回溯96小時內之某時，在不詳
    地點」，業經檢察官當庭更正補充如上），施用甲基安非他
    命1 次。嗣於99年2 月5 日上午8 時30分許，員警持臺灣板
    橋地方法院法官核發之搜索票，前至其位在蘆洲市○○路54
    巷3 號住家執行搜索後，起獲其所有施用後剩餘之甲基安非
    他命殘渣袋12個及其所有吸食器1 組，方知上情。
二、案經（改制前）臺北縣政府警察局蘆洲分局移請臺灣板橋地
    方法院檢察署檢察官偵查起訴。
    理  由
一、本件被告陳竫舜所犯均係死刑、無期徒刑、最輕本刑為三年
    以上有期徒刑以外之罪，其於準備程序中就被訴事實為有罪
    之陳述，經本院告知簡式審判程序之旨，並聽取公訴人、被
    告之意見後，經本院裁定進行簡式審判程序，合先敘明。
二、認定犯罪事實所憑證據及理由
（一）上揭被告陳竫舜先後2 次施用第二級毒品甲基安非他命之
      事實業據被告於本院準備程序及審理時均供認不諱（見本
      院100 年9 月2 日準備程序筆錄第3-4 頁、簡式審判筆錄
      第2 、4-5 頁）。
（二）被告於99年1 月19日、99年2 月5 日，分別為警查獲後予
      以採集其尿液檢體（代碼編號分別為號I0000000、I00000
      00號），經分別送臺灣檢驗科技股份有限公司以酵素免疫
      分析法初步檢驗，再以氣相層析質譜儀法確認檢驗後，確
      均呈安非他命類陽性反應一節，有（改制前）臺北縣政府
      警察局蘆洲分局偵辦毒品案件尿液代號對照表、臺灣檢驗
      科技股份有限公司99年2 月6 日濫用藥物檢驗報告各1 件
      （見99年度毒偵字第999 號卷第21、36頁）；（改制前）
      臺北縣政府警察局蘆洲分局查獲毒品案件被移送者姓名代
      碼對照表、臺灣檢驗科技股份有限公司99年2 月26日濫用
      藥物檢驗報告各1 件在卷可稽（見99年度毒偵字第1462號
      卷第18、35頁）。
（三）按「尿液毒品檢驗…若能使用先進之氣相層析質譜儀分析
      法確認，則可完全排除偽陽性之干擾，為目前最具公信力
      的檢驗方法。」等語，有法務部調查局第六處87年9 月29
      日（87）發技（一）字第87074574號函附卷為憑，足見前
      揭臺灣檢驗科技股份有限公司所使用之檢驗方法已可完全
      排除毒品偽陽性之干擾，其檢驗結果堪以採信；而「甲基
      安非他命經口服投與後約百分之70於24小時內自尿液中排
      出，約百分之90於96小時內自尿液中排出，甲基安非他命
      之檢出與其投與方式、投與量、個人體質、採尿時間及檢
      測儀器之精密度等諸多因素有關，惟依上述資料推斷，最
      長可能不會超過4 日」等情，此有行政院衛生署藥物食品
      檢驗局（81）藥檢壹字第001156號函1 紙附卷可憑。
（四）又員警於99年1 月19日下午8 時許，在臺北縣蘆洲市○○
      街70號1 樓，經被告同意受搜索而在被告身上外套內袋查
      扣疑似甲基安非他命之白色透明結晶1 包（毛重0.3400公
      克、淨重0.0600公克）及吸食器1 組；另員警於99年2 月
      5 日上午8 時30分許，經警持本院99年度聲搜字第385 號
      搜索票，在被告臺北縣蘆洲市○○路54巷3 號住所搜索查
      扣甲基安非他命殘渣袋12個、吸食器1 組等情，業經被告
      於警詢供述明確（見99年度毒偵字第999 號卷第7 頁、99
      年度毒偵字第1462號卷第6 頁），復有自願受搜索同意書
      、臺北縣政府警察局蘆洲分局搜索扣押筆錄、扣押物品目
      錄表各1 份、現場暨扣案物照片7 張；本院上開搜索票1
      件、扣押筆錄、扣押物品目錄表各1 份及現場暨扣案物照
      片4 張在卷可查（見99年度毒偵字第999 號卷第14、15-1
      8 、23-26 頁；99年度毒偵字第1462號卷第9 、10-11 、
      13、24-25 頁）。另上揭於99年1 月19日下午8 時許查扣
      之白色透明結晶1 包，經送交通部民用航空局航空醫務中
      心檢驗，檢出第二級毒品甲基安非他命成分一節，亦有交
      通部民用航空局航空醫務中心99年2 月3 日航藥鑑字第09
      9055 7號毒品鑑定書1 份在卷可按（99年度毒偵字第999
      號卷第50頁）。
（五）綜上所述，被告之尿液經以氣相層析質譜儀分析法檢驗，
      既均呈安非他命類陽性反應，佐以上函示，並有扣案物可
      證，顯見被告於本院審理時所坦承其分別於99年1 月17日
      下午7 時許、99年2 月3 日下午4 、5 時許，施用甲基安
      非他命等情節，應與事實相符而值採信。
（六）按現行施用毒品者之刑事政策，於87年立法通過之毒品危
      害防制條例，正式於立法理由中承認施用毒品者，除係刑
      事法意義之犯人外，並具有病人之特色。然對於施用毒品
      者應採行如何之處遇程序，則屬立法形成之自由。該條例
      於92年修正時，針對施用第一、二級毒品者，確認其係具
      有病患性犯人之特質，採行觀察、勒戒以戒除其身癮之措
      施，明定犯毒品危害防制條例第10條之罪者，依同條例第
      20條、第23條之規定，將其刑事處遇程序，區分為「初犯
      」及「五年內再犯」、「五年後再犯」。依其立法理由之
      說明：「初犯」，始須經觀察、勒戒；經觀察、勒戒執行
      完畢釋放後，「五年內再犯」者，因其再犯率甚高，原實
      施之觀察、勒戒既已無法收其實效，應依法追訴。至於經
      觀察、勒戒執行完畢釋放後，「五年後再犯」者，前所實
      施之觀察、勒戒已足以遮斷其施用毒品之毒癮，為期自新
      及協助其斷除毒癮，仍適用「初犯」規定，先經觀察、勒
      戒之程序。於此，僅限於「初犯」及「五年後再犯」2 種
      情形，始應先經觀察、勒戒程序。於觀察、勒戒後，認無
      繼續施用毒品傾向者，應即釋放，並為不起訴處分（指非
      少年犯），認受觀察、勒戒人有繼續施用毒品傾向，檢察
      官應聲請法院裁定令入戒治處所強制戒治，而採取單軌之
      戒毒程序。迨97年4 月30日修正公布之毒品危害防制條例
      第24條第1 項則規定：「本法第二十條第一項之程序，於
      檢察官先依刑事訴訟法第二百五十三條之一第一項、第二
      百五十三條之二之規定，為附命完成戒癮治療之緩起訴處
      分時，不適用之。」對於「初犯」及「五年後再犯」毒癮
      治療方式，採行「觀察、勒戒」與「緩起訴之戒癮治療」
      並行之雙軌模式；後者係以社區醫療處遇替代監禁式治療
      ，使衷心戒毒之施用毒品者得以繼續正常家庭與社會生活
      為特色，檢察官於施用第二級毒品之被告到案後，雖可選
      擇作成戒癮治療之緩起訴處分，但依刑事訴訟法第253 條
      之2 第2 項之規定，檢察官為緩起訴處分前，仍應得參加
      戒癮治療被告之同意，並應向其說明完成戒癮治療及其他
      依刑事訴訟法第253 條之2 第1 項各款規定命其應遵守事
      項後，指定其前往治療機構參加戒癮治療，使被告得以瞭
      解其後果審慎作出抉擇，而為落實此項新戒毒刑事政策之
      執行，同條例第24條第2 項並明定「前項緩起訴處分，經
      撤銷者，檢察官應依法追訴」，期以恩威並濟方式，使施
      用毒品者不能心存僥倖，藉此非監禁式治療機會之空窗期
      再犯，俾達成戒除毒癮之實際效果。故此之所謂「依法追
      訴」，應與同條例第23條第2 項規定之「依法追訴」同其
      趣旨，始符立法目的。有關施用第二級毒品案件，經檢察
      官為附命完成戒癮治療之緩起訴處分時，既不適用毒品危
      害防制條例第20條第1 項裁定令被告觀察、勒戒之規定，
      則嗣後該緩起訴處分經撤銷時，除該緩起訴係因違法或不
      當經再議程序，由上級檢察機關撤銷者，則應回復未為緩
      起訴處分之狀態，由檢察官續行偵查，視個案之證據，為
      適當之處分外，倘係被告違反原緩起訴處分所附之條件而
      被撤銷緩起訴處分，自應依偵查之結果，如足認有犯罪嫌
      疑者，應提起公訴或聲請簡易判決處刑，其犯罪嫌疑不足
      者，應為不起訴之處分，殊無再適用上開規定聲請法院裁
      定送觀察、勒戒之餘地，此乃被告選擇參加戒癮治療毒品
      防制刑事政策之當然結果，且為法律所明定，並無恣意剝
      奪其受觀察、勒戒處遇措施之可言。是被告未能履行檢察
      官所為附命完成戒癮治療之條件，應於撤銷緩起訴處分後
      依法起訴，而無再次聲請法院裁定觀察、勒戒之必要（最
      高法院100 年度第1 次刑事庭會議決議、最高法院100 年
      度臺非字第51號判決意旨參照）。
（七）被告前於事實欄一（一）所指時、地，因有施用第二級毒
      品犯行為警查獲，經臺灣板橋地方法院檢察署檢察官於99
      年3 月9 日，以99年度毒偵字第999 號為附命令完成戒癮
      治療之緩起訴處分，並經該署檢察官依職權送再議，經臺
      灣高等法院檢察署檢察長駁回再議，於99年3 月26日確定
      ，緩起訴期間為1 年6 月，自99年3 月26日起至100 年9
      月25日止；詎被告仍不知悔改，因於上述緩起訴期間內之
      100 年3 月15日上午11時30分許經臺灣板橋地方法院檢察
      署觀護人通知採尿送驗結果呈安非他命類陽性反應，而查
      悉被告已違反毒品戒癮治療實施辦法及完成治療認定標準
      第12條第4 款之規定，視為未完成戒癮治療，業經同署檢
      察官於100 年6 月15日以100 年度撤緩字第359 號為撤銷
      前開緩起訴處分，並經送達被告合法收受而確定之情，有
      臺灣板橋地方法院檢察署99年度毒偵字第999 號緩起訴處
      分書、執行緩起訴處分命令通知書及其附表、臺灣高等法
      院檢察署99年度上職議字第4025號駁回再議處分書、臺灣
      板橋地方法院檢察署受保護管束人（被告）尿液檢體監管
      紀錄表、臺灣尖端先進生技醫藥股份有限公司100 年3 月
      25日濫用藥物檢驗報告、臺灣板橋地方法院檢察署100 年
      度撤緩字第359 號撤銷緩起訴處分書及送達證書各1 紙（
      99年度毒偵字第999 號卷第57-60 頁、100 年度撤緩字第
      359 號卷第2 頁背面-5頁）在卷可稽。揆諸前揭說明，本
      件檢察官既已依毒品危害防制條例第24條第1 項為附命完
      成戒癮治療及其他條件之緩起訴處分，且經被告瞭解其後
      果並予同意，事實上被告已接受等同「觀察、勒戒」之處
      遇，被告因未能履行上開緩起訴條件，而經檢察官撤銷緩
      起訴處分確定後，檢察官應依法起訴，而無再次聲請法院
      裁定觀察、勒戒之必要。
（八）綜上所述，被告本件2 次施用第二級毒品犯行堪以認定，
      應依法論科。
三、論罪科刑
（一）罪名：查甲基安非他命屬毒品危害防制條例第2 條第2 項
      第2 款所規定之第二級毒品；核被告分別於99年1 月17日
      下午7 時許、99年2 月3 日下午4 、5 時許施用甲基安非
      他命之行為，均係犯毒品危害防制條例第10條第2 項施用
      第二級毒品罪。
（二）吸收關係：被告上揭為施用而分別持有第二級毒品之低度
      行為，分別為施用第二級毒品之高度行為所吸收，均不另
      論罪。
（三）數罪併罰：被告所犯前開2 罪間，犯意各別，行為互殊，
      應分論併罰。
（四）量刑：爰審酌被告前因施用第二級毒品犯行經檢察官為附
      命令完成戒癮治療之緩起訴處分之寬典，本應知所惕勵，
      卻猶不知悔改，仍漠視法令禁制再於緩起訴期間內為施用
      第二級毒品之行為，顯未知所戒慎，其行實屬可議，惟衡
      其施用毒品所生危害，實以自戕身心健康為主，對於他人
      生命、身體、財產等法益，尚無明顯而重大之實害，暨其
      犯罪後坦認犯行之態度等一切情狀，分別論處如主文所示
      之刑，並均諭知如易科罰金之折算標準，並依刑法第51條
      第5 款之規定，定其應執行之刑及如易科罰金之折算標準
      ，以示懲儆。
（五）沒收銷燬及沒收：上揭如事實欄一（一）中扣案之甲基安
      非他命（淨重0.0600公克，取樣0.0002公克，驗餘淨重0.
      0598公克），及如事實欄一（二）中扣案之甲基安非他命
      殘渣袋12個中之甲基安非他命殘渣，均係查獲之第二級毒
      品，不問屬於犯人與否，均依毒品危害防制條例第18條第
      1 項前段規定沒收銷燬之。至鑑驗用罄甲基安非他命0.00
      02公克部分，因已滅失，爰不另為沒收銷燬之諭知，併此
      說明。又查扣之包裝上開甲基安非他命之外包裝袋1 個、
      吸食器1 組；甲基安非他命殘渣袋12個及吸食器1 組，經
      被告於本院審理時供陳：扣案毒品、殘渣袋及吸食器皆伊
      所有，伊外套口袋內查獲之毒品、殘渣袋均係吸用剩下的
      ，吸食器均用來吸食安非他命等情綦詳（本院100 年9 月
      2 日準備程序筆錄第3 頁、簡式審判筆錄第2 、3 頁），
      是上揭扣案物品應認皆係被告所有，分別用於本件2 次施
      用毒品犯行所用之物，均應依刑法第38條第1 項第2 款之
      規定宣告沒收。
四、公訴人於本院100 年9 月2 日準備程序當庭更正原起訴書所
    載被告第2 次施用第二級毒品之時間、地點及施用方式如同
    事實欄一（二）項下所載，併此敘明。
據上論斷，應依刑事訴訟法第273 條之1 第1 項、第299 條第1
項前段，毒品危害防制條例第10條第2 項、第18條第1 項前段，
刑法第11條、第41條第1 項前段、第51條第5 款、第38條第1項
第2 款，判決如主文。
本案經檢察官洪松標到庭執行職務。
中    華    民    國    100     年    9   月    16    日
                  刑事第十五庭  法  官  方鴻愷
以上正本證明與原本無異。
如不服本判決，應於判決送達後10日內敘明上訴理由，向本院提
出上訴狀 (應附繕本) ，上訴於臺灣高等法院。其未敘述上訴理
由者，應於上訴期間屆滿後20日內向本院補提理由書「切勿逕送
上級法院」。
                                書記官  江怡萱
中    華    民    國   100    年    9     月    21    日
附錄本案論罪科刑法條全文：
毒品危害防制條例第10條
施用第一級毒品者，處6 月以上5 年以下有期徒刑。
施用第二級毒品者，處3 年以下有期徒刑。